臺灣高等法院刑事判決　　　　　　　　　　　八十九年度重上更(五)字第二九一號
　　上　訴　人
　　即　被　告　乙○○
右上訴人因違反證券交易法案件，不服臺灣臺北地方法院八十三年度訴緝字第一六八
號，中華民國八十三年八月十三日第一審判決（起訴案號：臺灣臺北地方法院檢察署
七十九年度偵字第八九０、一八一六號）提起上訴，判決後，經最高法院第五次發回
更審，本院判決如左：
    主  文
原判決撤銷。
乙○○對於在證券交易所上市之有價證券，在集中交易市場報價，業經有人承諾接受
而不履行交割，足以影響市場秩序，處有期徒刑年。
    事  實
一、乙○○明知台灣機械股份有限公司發行之該公司股票（以下簡稱台機股票），係
    在臺灣證券交易所股份有限公司（以下簡稱臺灣證券交易所）上市之有價證券，
    因見台機公司為國營事業機構，其股權百分之九八．０六八集中於政府機構（經
    濟部持股百分之九七．七六，臺灣省政府持股百分之０．三０八），本國金融機
    構持股百分之一．七七一（臺灣銀行持股百分之一．七四二，華南商業銀行持股
    百分之０．０二九），流通在外者僅約百分之０．一六一，係一典型流通籌碼稀
    少之冷門股，竟意圖拉抬台機股票在集中交易市場之價格牟利，自民國七十八年
    十一月八日起至同年十二月十一日止，經由基於幫助之犯意在臺北市台育證券股
    份有限公司（以下簡稱台育證券公司）之營業員甲○○（當時為乙○○之未婚妻
    ，業經本院以八十五年度上更（二）字第九八號判處罪刑確定），以甲○○在台
    育證券公司擔任營業員之方便，協助乙○○以乙○○及親友名義在台育證券公司
    開立下列帳戶：乙○○（帳號：0－00000－0）、李麗英（帳號：0－0
    0000－0）、陳寶榮（帳號：0－00000－0）、陳楊意貞（帳號：0
    －00000－0）陳南洲（帳號：0－00000－0）、陳美雪（帳號：0
    －00000－0），乙○○自行及以其上開親友名義（被使用帳戶之李麗英、
    陳寶榮、陳楊意貞、陳南洲、陳美雪均經臺灣臺北地方法院檢察署檢察官以七十
    九年度偵字第一八一六號處分不起訴確定），連續以高價買進台機股票，以抬高
    集中交易市場上台機股票之交易價格，為圖製造交易活絡假象，買進後不久即行
    賣出。其間乙○○由於過分集中在台育證券公司買賣上開股票，為免遭受主管機
    關前財政部證券管理委員會（下簡稱證管會，現已改制為財政部證券暨期貨管理
    委員會）注意，乃於七十八年十二月九日起另利用其本人及不知情之親友之名義
    在臺北市富隆證券股份有限公司（以下簡稱富隆證券公司）及天弘證券股份有限
    公司（以下簡稱天弘證券公司）開立之帳戶委託買賣（其本人在富隆證券公司0
    －00000－0帳戶，親友陳楊春滿在富隆證券公司0－00000－0帳戶
    ，李金滿在天弘證券公司０四四四一－四帳戶），計自七十八年十一月八日起至
    同年十二月十一日止，連續利用其自己及前揭親友（陳楊春滿、李金滿均經臺灣
    臺北地方法院檢察署檢察官以七十九年度偵字第一八一六號處分不起訴確定）名
    義分別在富隆、天弘、台育證券公司以所開設之帳戶買入台機股票計如附表一所
    示之二、六七五仟股（起訴書依證管會誤算如附表二所示之資料載為二、六二八
    仟股）（其中富隆證券公司二一０仟股、天弘證券公司五二仟股、台育證券公司
    五仟股，於七十八年十二月十一日買入後，違約未交割），而以陳寶榮、陳南洲
    、陳美雪、陳楊惠貞、李麗英等及其本人名義賣出台機股票二、四０三仟股（起
    訴書依證管會誤算如附表二所示之資料載為二、三四一仟股) ，其每日委託買賣
    該股之股數，均佔當日成交量之百分之八、九十至百分之一百不等，其交易價格
    亦因之受其操縱，致使該股股票行情節節上升，由七十八年十一月八日每股新台
    幣（下同）七百零八元陸續上升至七十八年十二月十一日每股一０七０元。而乙
    ○○在連續高價買入台機股票以抬高該股票價格後，因其他市場投資者缺乏追高
    意願，其幕後金主亦有抽退資金之打算，為免投資血本無歸，只得續行拉抬台機
    股票在集中交易市場之交易價格，以利其將高價購入之台機股票得以高價脫手，
    以免虧損，明知已無大量買入台機股票之資力，竟於七十八年十二月十一日上午
    以電話委託天弘證券公司營業員鄭美鈴（起訴書誤載為鄭美玲，「買進委託書」
    上係蓋營業員陳輝雄之印章），以李金滿之０四四四一－四帳號買進台機股票五
    萬二千股（分成四張委託書，分別為買進二十張（每張一千股，下同）、十張、
    二張、二十張），其中四萬五千股成交價為每股一０八五元，五千股為每股一０
    八０元，二千股為每股一０五五元，買入金額計五千六百三十三萬五千元，連同
    手續費千分之一‧五交割所需金額合計五千六百四十一萬九千五百零二元，於同
    日上午接續以電話委託富隆證券公司營業員詹美桂以陳楊春滿之一二０四七－七
    帳號買進台機股票十一萬股，以其自己之一一八一四－六帳號買進十萬股，每股
    價位在一０八０元至一０八五元之間，買入金額連同手續費，交割所需金額共計
    二億二千七百六十五萬零九百六十五元，同日上午並委託台育證券公司營業員甲
    ○○以陳美雪，李麗英帳戶買進台機股票計五千股、其中陳美雪二千股，每股一
    Ｏ七Ｏ元，計二百十四萬元（手續費千分之一‧五另計），李麗英三千股，每股
    一０五０元，計三百十五萬元（手續費千分之一‧五另計）。連同手續費交割所
    需金額五百二十九萬七千九百三十五元。總計乙○○於七十八年十二月十一日在
    集中交易市場報價經由富隆、天弘、台育證券公司共買入二十六萬七千股之台機
    股票，且該股票均經有人承諾賣出，而乙○○為求高價將原購入之台機股票賣出
    ，於以上開連續買入方式抬高在集中交易市場中台機股票之交易價格之同時，即
    委託台育證券公司營業員甲○○以乙○○本人在台育證券公司之帳戶賣出台機股
    票四萬股每股一千零八十元（扣除手續費，代扣稅款，應付款四千三百零七萬零
    四百元，台育證券公司以臺灣省合作金庫大稻埕支庫為付款人，票號ＣＪ000
    0000，七十八年十二月十三日期之同額支票支付），以陳楊意貞名義賣出三
    萬八千股每股一千零八十元（扣除手續費，代扣稅款，應付款四千零九十一萬六
    千八百八十元，台育證券公司以臺灣省合作金庫大稻埕支庫為付款人，票號ＣＪ
    0000000，七十八年十二月十三日期之同額支票支付），以陳寶榮名義賣
    出二萬八千股（其中一千股每股一千零七十元，餘每股一千零八十元；扣除手續
    費，代扣稅款，應付款三千零一十三萬九千三百一十元，台育證券公司以臺灣省
    合作金庫大稻埕支庫為付款人，票號ＣＪ0000000，七十八年十二月十三
    日期之同額支票支付），得款一億一千四百十二萬六千五百九十元，至翌日（七
    十八年十二月十二日）僅就在台育證券公司賣出台機股票部分辦理交割，取得台
    育證券公司簽發之前開三張支票，就前述經人承諾賣出而買入之台機股票則皆未
    依約履行交割，致台機股票之價格因本件違約交割案，由七十八年十二月十一日
    之每股收盤價一千零七十元，暴跌至同年十二月二十八日之每股六百二十八元，
    足以影響市場之秩序。乙○○旋即出境，經原審法院於七十九年五月十七日發布
    通緝，於八十三年三月七日自菲律賓搭乘國泰班機返國時，為警在桃園中正國際
    機場查獲。
二、案經法務部調查局臺北市調查處及證管會移送臺灣臺北地方法院檢察署檢察官偵
    查起訴。
        理      由
一、上訴人即被告乙○○經合法傳喚，無正當之理由於九十一年八月二十日審判期日
    不到庭。其以前到庭否認有違反證券交易法之犯行，並辯稱：台機公司當時要民
    營化，被告覺得會大幅成長才買進，賣出是因資金調度問題。因交易額超過一千
    萬元會課證券交易所得稅，才用親友戶頭買賣。被告係向李德華（該人已死亡）
    借款購買股票，七十八年十二月十一日，被告分別於台育證券公司與天弘證券公
    司賣出、買入台機股票後，同日下午四時許，被告與李德華於台育證券公司會面
    ，李德華要求翌日於台育證券公司賣出股票之價款讓其提領，至於翌日下午於天
    弘、富隆證券公司之交割價款則亦由其負責支付，被告因李德華應允負責代辦交
    割事宜，於翌日並未提兌支票與辦理交割，詎李德華並未信守承諾致違約交割發
    生，被告於同日下午聞訊後，心中甚為害怕，亦曾極力設法挽救本案，惟嗣聞有
    黑道分子欲對被告不利，被告因懼遭報復始偷渡出境。又在此之前，被告買賣股
    票均有辦理交割，並無不移轉證券所有權。委託台育證券公司營業甲○○用陳美
    雪、李麗英帳戶買進五百二十九萬元之台機股票能否沖銷不清楚，台育證券公司
    說被告未違約。被告在元大證券公司買進二百多萬元，有去交割，若蓄意違約，
    被告就不會去元大證券公司交割。李德華於八十三年過世。以前都以支票交割。
    台機股票是冷門股，證券商先交割，是被告與證券商之債務關係，不會影響秩序
    。被告是因金主資金調度出問題才未交割，非意圖違約交割云云。
二、經查：
（一）被告坦承其知道台機股票係在臺灣證券交易所上市之有價證券，其於七十八年
      十二月十一日陸續以電話委託富隆證券公司營業員詹美桂以陳楊春滿之一二０
      四七－七帳號買進台機股票十一萬股，以其自己之一一八一四－六帳號買進十
      萬股，另以電話委託天弘證券公司營業員鄭美鈴，以李金滿之０四四四一－四
      帳號買進台機股票五萬二千股，委託台育證券公司營業員甲○○（當時為乙○
      ○之未婚妻）以陳美雪、李麗英帳戶買進台機股票計五千股、總計乙○○於七
      十八年十二月十一日在集中交易市場報價經由富隆、天弘、台育等證券公司買
      入二十六萬七千股之台機股票，且該股票均經有人承諾賣出後，未履行交割義
      務等事實不諱，復經富隆證券公司營業員詹美桂、天弘證券公司營業員鄭美鈴
      於調查處訊問時（見七十九年度偵字第八九０號卷第五至九頁），及彼二人與
      證人即原在台育證券公司擔任稽核之黃盛一於原審證述綦詳（分別見原審訴緝
      字卷第三十一至三十三頁、第六十七頁），並有客戶交易明細表、委託買賣證
      券受託契約、買賣股票委託書、合併交割憑單、買進賣出報告書、台育證券公
      司進出台機股票紀錄表等件影本附卷可稽，而台機公司發行之股票當時係在臺
      灣證券交易所上市之有價證券，屬眾所週知，其股權集中如事實欄所載，並有
      臺灣證券交易所七十八年十二月十六日台證（七八）交字第一０三三０號函及
      台機公司主要股東名單影本附卷可稽（為方便查閱影本附於本院重上更（五）
      字卷），此部分事證至為明確。
（二）被告自七十八年十一月八日起至同年十二月十一日止，以其未婚妻甲○○在台
      育證券公司擔任營業員之方便，協助被告以被告及其親友名義在台育證券公司
      開立下列帳戶：乙○○（帳號：0－00000－0）、李麗英（帳號：0－
      00000－0）、陳寶榮（帳號：0－00000－0）、陳楊意貞（帳號
      ：0－00000－0）陳南洲（帳號：0－00000－0）、陳美雪（帳
      號：0－00000－0），自行及以其上開親友名義，連續以高價買進該股
      股票，以抬高集中交易市場上台機公司股票之交易價格，為製造交易活絡假象
      ，不久即行賣出，其間被告由於過分集中在台育證券公司買賣上開股票，為免
      遭受主管機關( 前證管會) 注意，乃於七十八年十二月九日起另利用其本人及
      不知情之親友之名義在富隆證券公司及天弘證券公司開立之帳戶委託買賣（其
      本人在富隆證券公司0－00000－0帳戶，親友陳楊春滿在富隆證券公司
      0－00000－0帳戶，李金滿在天弘證券公司０四四四一－四帳戶），計
      自七十八年十一月八日起至同年十二月十一日止，連續利用被告自己及前揭親
      友名義分別在富隆、天弘、台育證券公司以所開設之帳戶買入台機股票計如附
      表一所示之二、六七五仟股（起訴書依證管會誤算如附表二所示資料載為二、
      六二八仟股）（其中富隆證券公司二一０仟股、天弘證券公司五二仟股、台育
      證券公司五仟股，於七十八年十二月十一日買入後，違約未交割），並賣出二
      、四Ｏ三仟股( 起訴書依證管會所列如射表二所示之統計表誤算為二三四一仟
      股等情，有開戶資料、買進、賣出股票委託書、客戶交易明細表、股票買賣狀
      況分析表等影本可稽（證物外放，部分影印附卷）。而被告買賣台機股票交易
      情形詳如附表一所載，證管會所提供如附表二所示資料有如下之誤算：１、被
      告於七十八年十一月二十二日委託台育證券公司以自己名義買進台機股票六十
      四張（見附於本院重上更（五）字卷台育證券公司營業日報表（七十八年十一
      月二十二日成交之營業日報表、同日股票買賣狀況分析表影本），證管會之統
      計表誤計為六十九張。２、被告於七十八年十二月四日委託台育證券公司以自
      己名義賣出台機股票五十張（見附於本院重上更（五）字卷台育證券公司客戶
      交易明細表影本），證管會之統計表誤將賣出台鳳股票二張亦列入，誤計為五
      十二張。３、被告於七十八年十二月十一日委託台育證券公司營業員甲○○以
      被告自己名義在台育證券公司之帳戶賣出台機股票四萬股每股一千零八十元（
      扣除手續費，代扣稅款，應付款四千三百零七萬零四百元，台育證券公司以臺
      灣省合作金庫大稻埕支庫為付款人，票號ＣＪ0000000，七十八年十二
      月十三日期之同額支票支付），以陳楊意貞名義賣出三萬八千股每股一千零八
      十元（扣除手續費，代扣稅款，應付款四千零九十一萬六千八百八十元，台育
      證券公司以臺灣省合作金庫大稻埕支庫為付款人，票號ＣＪ0000000，
      七十八年十二月十三日期之同額支票支付），以陳寶榮名義賣出二萬八千股（
      其中一千股每股一千零七十元，餘每股一千零八十元；扣除手續費，代扣稅款
      ，應付款三千零一十三萬九千三百一十元，台育證券公司以臺灣省合作金庫大
      稻埕支庫為付款人，票號ＣＪ0000000，七十八年十二月十三日期之同
      額支票支付），有台育證券公司買進報告書影本可稽，其中第0－00000
      0－0買進報告書（成交一千股，應付款一百零六萬六千七百九十元）、第0
      －000000－0買進報告書（成交二萬七千股，應付款二千九百零七萬二
      千五百二十元；合計三千零一十三萬九千三百一十元。附於七十九年度偵字第
      八九０號第十八頁、二十六頁及二十七頁之交易明細表，其中七十八年十二月
      十一日之交易明細將第0－000000－0買進報告書成交一千股，誤為二
      千股；應付款一百零六萬六千七百九十元，誤為賣出金額（尚未扣手續費及證
      券交易稅）二百十四萬元，合予敘明）、台育證券公司所簽發面額共一億一千
      四百十二萬六千五百九十元之支票影本三紙（附於七十九年度偵字第八九０號
      第三十三頁）可憑。法務部調查局臺北市調查處移送書記載及證人甲○○於七
      十八年十二月十二日在調查處證稱：乙○○於七十八年十二月十一日委託台育
      證券公司賣出台機股票一百零七張云云，惟實際上係一百零六張。係將以陳寶
      榮名義賣出二萬八千股，誤算為賣出二萬九千股所致，證管會所列如附表二所
      示之統計表，則計列正確之二萬八千股。４、證管會所列如附表二所示之統計
      表就七十八年十二月八日、同月十一日賣出股數之統計均有誤算（一八一、一
      ０四分別係二四三、一０六之誤算），賣出總數合計二、三四一係二、四０五
      之誤算，扣去前述２誤計之二張，賣出正確數額計二、四Ｏ三張；買進總數部
      分，亦將二四０八加上七十八年十一月八日買進之十張，及七十八年十二月十
      一日買進之二百十張（富隆證券公司）、五十二張（天弘證券公司），誤算成
      二、六二八張，實際上應係二、六八０張。扣去前述１誤計之五張，買入正確
      數額計二、六七五張，堪以認定。
（三）被告購買股票之資金來源縱如被告所述係向李德華借貸，因借貸之款仍須償還
      ，被告以借來之款連續以高價購買台機股票，其雖否認有炒作股票拉抬台機股
      票股價及違約不履行交割之犯意。然查台育證券公司所簽發面額共一億一千四
      百十二萬六千五百九十元之前揭支票三紙，其中ＣＪ0000000號支票金
      額轉存入林燦源帳戶、ＣＪ0000000支票金額轉存入林燦源、鄭麗琴、
      鄭順元及林玟杏帳戶、ＣＪ0000000號支票金額轉存入林玟杏帳戶，有
      臺灣省合作金庫大稻埕支庫八十三年七月六日（八三）合金稻存字第二七五五
      號函附於原審訴緝字卷一０六至一０七頁可稽。經本院前審訊問支票提示人林
      燦源、鄭麗琴、鄭順元（見本院上訴字卷八十三年十一月十四日、八十三年十
      二月十二日訊問筆錄），及上開支票票款轉入帳戶開戶者王丁煌（見本院上更
      （一）字卷八十五年二月十三日訊問筆錄）暨依臺灣省合作金庫大稻埕支庫承
      辦人杜松山之證述（見本院上訴字卷八十三年十二月十九日訊問筆錄）及其所
      提出支票款流向明細表（附於本院上訴字卷第一０一至一０七頁），足認該三
      張支票係經台育證券公司已離職之營業員鄧瑞誠經手處理。證人鄧瑞誠於本院
      前審結證稱：伊對上述三紙台育證券公司簽發之支票是否由伊轉出乙節，已不
      復記憶，但當時伊任職台育證券公司，客戶有時會拿台育證券公司簽發之支票
      透過伊向金主調現等語（見本院上更（一）字卷八十五年三月二十五日訊問筆
      錄）。被告供稱伊與鄧瑞誠不熟，上開三紙支票並未交予鄧瑞誠云云。惟鄧瑞
      誠證稱其係持上述支票向林燦源辦理票貼，調得之現款均以轉帳方式轉至客戶
      指定之帳戶等語（（見本院上更（一）字卷第七十六頁正、背面），足見上開
      三紙支票並非被告持交鄧瑞誠，亦非被告持交鄧瑞誠以票貼方式調現。參以證
      人張文琦（即台育證券公司辦理交割之人員）、楊蕙如（即台育證券公司交割
      部經理）於原審分別結證：「我（即張文琦）記得是乙○○本人來辦理，應該
      沒有記錯，當時並未有另外之人來與我接洽辦理交割，支票應該是交給被告沒
      錯．．．」、「當天是由張文琦辦交割沒錯，我有問張文琦是何人來辦理交割
      ，而張說是由被告自行辦理，也未聽說有公司人員代辦．．．」等語（見原審
      訴緝字卷第八十九、九十頁）。本院前審訊問台育證券公司主管吳豐俊結證稱
      ：該公司簽發給當事人支票非經本人或本人授權者具領，他人不可能領走（見
      本院上更（四）字卷第三十六頁），足證在台育證券公司賣出股票辦理交割之
      前揭三張支票係被告領取。至於其領得後將該三張支票再轉予金主，則為其個
      人原因，被告辯稱伊未至台育證券公司辦理上開賣出台機股票交割事宜云云，
      顯非可採。被告所稱：因金主李德華要求翌日於台育證券公司賣出股票之價款
      讓其提領，並承諾翌日下午天弘、富隆證券公司之交割價款則亦由其負責支付
      ，被告因李德華應允負責代辦交割事宜，故於翌日並未提兌支票與辦理交割，
      詎李德華並未信守承諾致違約交割發生云云。雖證人龐繼明於本院前審結證稱
      ：確有李德華其人，當時李德華任職大業證券股份有限公司（以下簡稱大業證
      券公司）副總經理等語（見本院上更（一）字卷第一三七頁）。惟被告及證人
      龐繼明均稱該李德華目前已過世，經本院前審向臺北市政府警察局、臺北縣警
      察局函調名為「李德華」者之口卡，雖有卷附之台北市政府警察局八十五年二
      月八日北市警戶字第一０五五一號函與所附之口卡在卷可參（見本院上更（一
      ）字卷第十九至二十八頁），惟均非被告所稱之「李德華」者。另據臺北縣警
      察局查證，無李德華之口卡，有該局八十五年二月五日北警戶字第六二七二八
      號函( 見本院上更 (一) 字卷第第四十五頁 )在卷足憑，本院前審再向大業證
      券公司、經濟部商業司及臺灣證券交易所函查大業證券公司有無名為李德華之
      副總經理，因大業證券公司已辦理解散登記，致一直未獲大業證券公司函復，
      惟在大業證券公司辦理公司登記時之經理人名單及向臺灣證券交易所辦理之從
      業人員登記中並無李德華其人，有經濟部商業司八十五年四月二十四日經（
      ）商一字第八五二０六九二六號函及臺灣證券交易所八十五年四月三十日台證
      （）交字第０六五七０號函附卷可稽（見本院上更（一）字卷第一０六至一
      一一頁）。則被告上開辯解已無從傳訊被告所稱之李德華到庭予以查明。況被
      告上開買入台機股票交割所需金額合計二億八千九百三十六萬八千四百零二元
      ，而其賣出股票交割所得之價款不過一億一千四百十二萬六千五百九十元，其
      間有一億七千五百餘萬元之差距，而當時台機股票雖因被告連續高價買入之炒
      作行為致由七十八年十一月八日每股七百零八元漲至同年十二月十一日之每股
      一千零七十元，惟被告至七十八年十二月十一日已因上開炒作行為發生資金週
      轉之困難，並因之積欠金主鉅額款項，參以上開期間之炒作行為係以被告為主
      力，此由被告供承其在該段期間之委託買賣量占當日成交量百分之八、九十甚
      至百分之百可知，上開事實亦有臺灣證券交易所監視小組對台機股票之監視報
      告所附受查核投資人之買賣分析表（其中七十八年十一月二十二日被告買進台
      機股票應係六十四張，該表誤計為六十八張）、成交量與價格曲線圖、股票價
      、量變化情形表影本可稽（該報告及附件原外放置於贓物庫，上開部分已影印
      附於本院重上更（五）字卷）。且據證期會第三組擔任稽核之邱瑞琴於本院九
      十年十二月十二日調查時陳稱：一直抬高股價，因該股為冷門股，有買賣，炒
      高股價為求投資人跟進，製造活絡。依股價異常，買賣成交比例大小可看出被
      告有炒作情形等語。被告雖辯以：「台機股票當時要民營化，我覺得會大幅成
      長，賣出是因資金調度問題。因超過交易額一千萬元會課證所稅，才用親友戶
      頭買賣」( 見本院九十年十二月十二日訊問筆錄 )。惟被告亦自承：「如果不
      管，則股價下跌，我就血本無歸」等語（見本院上更（一）字卷八十五年五月
      三十審判筆錄）。被告自係以連續拉抬股價之方式，使台機股票股價迭創新高
      ，其有連續以高價買進台機股票，以抬高集中交易市場上台機股票之交易價格
      之犯行，已甚明確。被告否認有此犯罪意思，辯稱台機公司要民營化，且恐課
      徵證券交易所得稅才用親友戶頭買賣云云，委無足採。又依被告所供金主李德
      華既任職於證券界，其在明知被告即將收手不管台機股票之情況下，豈有無任
      何保障下再耗資一億七千五百多萬元鉅款承接被告以高價買入之台機股票之理
      ！益證被告上開辯解，與情理有違，不足採信。況被告既向他人借款，事後依
      約償還乃屬必然。被告辯稱該三張支票票款非伊收受，伊無違約不為交割之犯
      意，殊無可信。因此部分事實已明，被告聲請傳喚證人楊宗賢及再行傳訊證人
      鄧瑞誠、林燦源，本院認無必要；至於林玟杏亦屬上開支票金額之轉存戶，而
      支票係鄧瑞誠持之向林燦源辦理票貼，調得之現款均以轉帳方式轉至客戶指定
      之帳戶等情，已如前述，亦無傳訊林玟杏之必要，均附此敘明。
（四）前財政部證券管理委員會七十九年一月二十五日台財證字第００一五七號函
      ，係該委員會認被告等涉嫌違反證券交易法，移請臺灣臺北地方法院檢察署偵
      辦所為之報告，非法院調查所得之心證，固不得採為被告犯罪之證據。惟查被
      告前述經人承諾賣出而買入之台機股票，其未依約履行交金額高達二億八千九
      百多萬元，其違約未履行交割義務後，台機股票之價格即由七十八年十二月十
      一日之每股收盤價一千零七十元，暴跌至同年十二月二十八日之每股六百二十
      八元，有台機股票鉅額違約交割前後價變動表影本附本院重上更( 五 )字卷可
      稽。該違約不履行交割義務之行為，是否已足以影響市場之秩序？據證期會第
      三組擔任稽核之邱瑞琴於本院九十年十二月十二日調查時陳稱：此種情形已破
      壞市場供需所形成之合理價格，客觀上足以影響市場秩序等語。而依台機股票
      當時在集中交易市場之流通量、交易量，被告之違約不為交割之行為，顯足以
      影響市場之秩序，被告此部分辯解，亦無足採。
（五）被告雖辯以伊於七十八年十二月十二日上午交付二百七十萬元予洪昭儀，委託
      伊代辦元大證券公司有關台機股票交割事宜一節，洪昭儀於本院前審調查時固
      陳稱被告曾交給伊一百六十萬元或一百七十萬元去辦理台機股票交割，日期記
      不清楚云云。而洪昭儀在原審則證稱被告當天託一位朋友拿一些錢，大約在一
      百萬元以內，叫伊到元大證券公司辦理交割，是否台機股票，已忘了云云。其
      先後所供歧異，已難憑信，何況區區一兩百萬元，對於被告所買入，應付之二
      億八千九百多萬元之鉅款，不啻杯水車薪，於事無補，且洪昭儀持辦交割者，
      屬被告透過元大證券公司買入之股票，此部分交割事務之辦理，實與本件鉅額
      之違約交割事件無關，顯難為被告無違約不履行交割之有利認定。
（六）另查被告以親友陳寶榮、陳美雪、陳南洲、李麗英、陳楊意貞名義在台育證券
      公司開立帳戶利用該等人買進、賣出台機股票等情，業據被告坦承不諱（見本
      院重上更（三）字卷八十八年二月一日訊問筆錄）。而陳寶榮、陳美雪、陳南
      洲、李麗英、陳楊意貞均辯稱：渠等均未買賣股票，開設之帳戶均由被告在使
      用等語，檢察官就其等所涉違反證券交易法一案，業已處分不起訴，有臺灣臺
      北地方法院檢察署檢察官七十九年度偵字第一八一六號不起訴處分書附於該偵
      查卷第四十七、四十八頁可稽。證人即被告之父陳寶榮於原審證稱：被告有用
      伊之名義開戶買股票，伊不知三千零一十三萬九千三百一十元支票（按即前述
      於七十八年十二月十一日以陳寶榮名義賣出二萬八千股，台育證券公司支付應
      付款三千零一十三萬九千三百一十元，以臺灣省合作金庫大稻埕支庫為付款人
      ，票號ＣＪ0000000，七十八年十二月十三日期之同額支票）等語（見
      原審訴緝字卷第一一０頁正、背面）。則被告辯以其親友陳寶榮、陳美雪、陳
      南洲、李麗英、陳楊意貞未參與犯行，為可採信。至於甲○○因幫助被告意圖
      抬高集中交易市場台機股票之交易價格，自行及以他人名義，對台機股票，連
      續以高價買入，業經本院八十五年度上更(二)字第九八號判處有期徒刑捌月，減
      為有期徒刑肆月。緩刑貳年確定。有該判決附於本院重上更（五）字卷可稽。
      被告及甲○○均否認甲○○有幫助被告意圖抬高集中交易市場台機股票之交易
      價格，對台機股票，自行及以他人名義連續以高價買入之犯行，顯非可採。
（七）被告辯以伊委託台育證券公司營業員甲○○，以陳美雪、李麗英帳戶買進台機
      股票五千股，共計五百二十九萬元，同時亦委託甲○○以被告本人名義在台育
      證券公司之帳戶賣出台機股票四萬股，以陳楊意貞名義賣出三萬八千股，及以
      陳寶榮名義賣出二萬八千股，扣除手續費、稅款後，得款一億一千四百十二萬
      六千五百九十元，伊賣出之股票款足以抵付買入之股票款，用以沖銷沒有違約
      云云（見原審訴緝字卷第十三頁背面）。惟台育證券公司於七十八年十二月十
      三日以（）台育總字第０七六號函向證管會申報違約不履行交割情形載明：
      「李麗英及陳美雪於七十八年十二月十一日分別委託本公司買進台機股票參仟
      股及貳仟股，合計新台幣伍佰貳拾玖萬柒仟玖佰參拾伍元，於七十八年十二月
      十三日不履行交割義務，辦理價金支付」等情，有該函影本可稽（置於外放證
      物，影印一份附於本院重上更（五）卷）。被告於八十三年五月七日原審訊問
      時亦供稱：「（對檢察官起訴之犯罪事實有無意見？）起訴書記載第一部分犯
      罪事實無訛，起訴書第二部分犯罪事實無訛，我當天將賣出股票所得支票領走
      ，事先未告訴甲○○」等語。（見原審訴緝字卷第十一頁背面、十二頁），則
      被告以在台育證券公司買進五千股台機股票，用賣出之價金沖銷之辯解，亦非
      可採。
（八）天弘證券公司營業員鄭美鈴、富隆證券公司營業員詹美桂於警訊時雖證稱被告
      委託買進之台機股票，天弘、富隆二家證券公司已先行墊付交割等語（見七十
      九年度偵字第一八一六號卷第十六頁背面、十九頁背面）。惟據任職於財政部
      證券暨期貨管理委員會第二組擔任證券商管理事務之耿一馨於本院九十年十二
      月十二日調查時結證稱：依臺灣證券交易所股份有限公司營業細則第九十一條
      規定，證券經紀商應立即代辦交割等語。客戶違約，證券經紀商天弘證券公司
      、富隆證券公司依前開規定即應代辦交割手續，代辦交割之目的在維護交易之
      秩序，尚難以此即認由證券經紀商依規定代辦交割手續，被告即不負違約之罪
      責，否則證券交易法第一百五十五條第一項第一款、第一百七十一條規定即無
      適用之餘地。被告辯以：「台機是冷門股，證券商先交割，是我與證券商之債
      務關係，不會影響秩序」云云。證人耿一馨則稱：「即使冷門股亦為證券市場
  交易標的，違約交割會使投資人恐慌。依證券交易法第一百五十五條第一項第
      一款規定，證券商雖已先交割，但該股暴跌及鉅額違約亦會影響市場秩序」等
      語（見本院九十年十二月十二日訊問筆錄）。則被告此一辯解，亦無足採。
（九）綜上所述，被告所辯各節均非可採。事證已臻明確，被告犯行洵堪認定。
三、被告對於在證券交易所上市屬有價證券之台機股票在集中交易市場買賣，而有前
    開行為，核其所為，係違反證券交易法第一百五十五條第一項第一款、第四款之
    規定；被告行為後，證券交易法第一百七十一條於八十九年七月十九日修正公布
    ，另增訂第二款，並將法定刑由七年以下有期徒刑、拘役或科或併科二十五萬元
    以下罰金；修正為七年以下有期徒刑，得併科新台幣三百萬元以下罰金（證券交
    易法於九十一年二月六日雖再修正公布。惟該法第一百五十五條第一項第一款、
    第四款、第一百七十一條部分均未修正，附此敘明）比較新舊法，應適用修正前
    之舊法，應依修正前同第一百七十一條處罰。查證券交易法第一百五十五條第一
    項，計六款，除第一款至第五款所列舉者外，第六款尚有：「直接或間接從事其
    他影響集中交易市場某種有價證券之交易價格之操縱行為者。」之補充規定，觀
    其立法真意，該第六款補充規定，須行為人之行為不符合第一款至第五款之構成
    要件而有該五款以外之「其他」影響集中交易市場某種有價證券交易價格之操縱
    行為者，始得依該款論處。本件被告之犯行既已該當於同法條第一、四款之構成
    要件，並無任何證據足資證明被告有何種除前述以外之「其他操縱行為」，自難
    率認被告有違反第六款規定之行為，換言之，被告連續以高價買入台機股票以哄
    抬價格，既屬有違第四款規定，即無再適用第六款補充規定之餘地。公訴意旨認
    被告連續以高價買入台機股票之行為，係違反證券交易法第一百五十五條第一項
    第六款之規定，尚有未洽，惟二者論罪科刑法條均為同法第一百七十一條，尚不
    生變更檢察官起訴法條之問題。被告連續以高價買入台機股票以哄抬價格之多次
    行為，「連續」本身即屬犯罪構成要件之一，不再論以連續犯，另其於七十八年
    十二月十一日在集中交易市場報價經由富隆、天弘、台育證券公司買入二十六萬
    七千股之台機股票，且該股票均經有人承諾賣出，嗣就前述經人承諾賣出而買入
    之台機股票則皆未依約履行交割，其在富隆、天弘、台育證券公司所為，乃基於
    單一違約交割決意之接續實施，為接續犯。再者被告係在連續高價買入台機股票
    以抬高該股票價格後，因其他市場投資者缺乏追高意願，其為續行拉抬台機股票
    在集中交易市場之交易價格，以利其將高價購得之台機股票得以高價脫手，以免
    虧損，此參諸被告坦承：「如果不管，則股價下跌，我就血本無歸」等語即明（
    見本院上更（二）字卷八十五年五月三十日審判筆錄），被告為使台機股票維持
    高檔價格以利高價賣出台機股票，始於七十八年十二月十一日連續高價買入台機
    股票乙事，應堪認定。惟被告本無充分之資金又未辦妥合法融資，復不願虧損，
    其至終難免不能履行買入部分之交割，此情甚明，被告不可能未預見之，且終亦
    果然如此，是被告意圖抬高台機股票而連續以高價買入，與其事後所犯同條項第
    一款之違約不履行交割罪間，有方法結果之牽連關係，應從影響市場秩序情節較
    重之同條項第一款之違約不履行交割罪處斷，而依同法第一百七十一條科刑，公
    訴人以被告所犯上開二罪，應分論併罰，尚有未合。
四、原審對被告據以論罪科刑，固非無見。惟查（一）原判決認被告除違反修正前證
    券之交易法第一百五十五條第一項第一款、第四款之規定外，並有違反同條項第
    六款規定之犯行，已有未當。（二）原判決認被告亦有違反修正前證券交易法第
    一百五十五條第一項第二款之規定，並以上開行為雖未據起訴，然與已經起訴部
    分有裁判上一罪關係，為起訴效力所及，依審判不可分之原則，併予審判。惟查
    該款規定，於八十九年七月十九日修正公布時業已刪除，自不生起訴效力所及之
    問題，原判決此部分，亦有未洽。（三）被告意圖影響台機股票在集中交易市場
    之價格，連續以高價買入台機股票而違反證券交易法第一百五十五條第一項第四
    款之行為，公訴人誤認係違反證券交易法第一百五十五條第一項第六款之規定，
    惟被告此部分犯罪事實業經提起公訴，此時乃公訴人引用違反法條是否妥適之問
    題，原判決指被告違反證券交易法第一百五十五條第一項第四款部分犯罪事實未
    據起訴，亦有未合。被告上訴意旨否認違反證券法一百五十五條第一項第一、四
    款之規定，雖非可採，惟其指摘原判決另論其違反同條項第二、六款之規定為不
    當部分，則有理由，自應由本院將原判決予以撤銷改判。爰審酌被告素行尚佳，
    並無犯罪前科紀錄，此有卷附臺灣高等法院檢察署刑案紀錄簡覆表記載可稽，惟
    本件被告違約不履行交割金額鉅大，對於證券交易秩序具有嚴重之影響，其於哄
    抬操縱價格後賣出股票所得金額亦達一億餘元，以其自每股七百零八元哄抬至一
    千零七十元之情形觀之，其行為對證券市場之正常發展影響非輕，而富隆、天弘
    、台育證券公司亦因之受害匪淺，被告尚未賠償前揭證券公司之損失等一切情狀
    ，量處有期徒刑三年。又被告犯罪雖在七十九年十月三十一日以前，惟其於七十
    九年五月十七日經原審通緝，有通緝書在卷可稽，其未於中華民國八十年罪犯減
    刑條例於八十年一月一日施行起十個月內自動歸案接受審判，依該條例第六條規
    定，不得依該條例減刑，併此指明。
五、被告經合法傳喚，無正當之理由不到庭，爰不待其陳述，逕行判決。
據上論斷，應依刑事訴訟法第三百六十九條第一項前段、第三百六十四條、第三百七
十一條、第二百九十九條第一項前段，八十九年七月十九日修正公布前證券交易法第
一百五十五條第一項第一款、第四款、第一百七十一條，刑法第十一條前段、第二條
第一項但書、第五十五條，判決如主文。
本案經檢察官林炳雄到庭執行職務。
中      華      民      國    九十一    年      八      月    二十七    日
                              臺灣高等法院刑事第三庭
                                  審判長法  官  張  連  財
                                        法  官  魏  新  國
                                        法  官  李  英  勇
右正本證明與原本無異。
檢察官如不服本判決應於收受送達後十日內向本院提出上訴書狀，其未敘述上訴之理
由者並得於提起上訴後十日內向本院補提理由書（均須按他造當事人之人數附繕本）
。
                                        書記官  陳   玲  憶
中      華      民      國    九十一    年      九      月      三      日
附錄本案論罪科刑法條全文：
八十九年七月十九日修正公布前證券交易法第一百七十一條：
違反第二十條第一項或第一百五十五條第一項、第二項之規定者，處七年以下有期徒
刑、拘役或科或併科二十五萬元以下罰金。
證券交易法第一百五十五條第一項第一、四款：
對於在證券交易所上市之有價證券，不得有左列各款之行為：
一、在集中交易市場報價，業經有人承諾接受而不實際成交或不履行交割，足以影響
    市場秩序者。
四、意圖抬高或壓低集中交易市場某種有價證券之交易價格，自行或以他人名義，對
    該有價證券，連續以高價買入或以低價賣出者。
附表一：
┌───┬───┬────┬───────────────┬────┐
│編號  │日期  │券商名稱│買賣張數、帳戶（詳對照表）    │備註    │
│      │      │（證券公├───────┬───────┤        │
│      │      │司）    │買進（帳戶）  │賣出（帳戶）  │        │
├───┼───┼────┼───────┼───────┼────┤
│一    │11.8.│台育    │10（167963）  │              │已交割  │
├───┼───┼────┼───────┼───────┼────┤
│二    │11.9.│台育    │14（167921）  │10（167963）  │已交割  │
├───┼───┼────┼───────┼───────┼────┤
│三    │11.10.│台育    │10（167963）  │14（167921）  │已交割  │
├───┼───┼────┼───────┼───────┼────┤
│四    │11.11.│台育    │10（167921）  │10（167963）  │已交割  │
├───┼───┼────┼───────┼───────┼────┤
│五    │11.14.│台育    │10（167963）  │10（167921）  │已交割 │
├───┼───┼────┼───────┼───────┼────┤
│六    │11.15.│台育    │14（167921）  │10（167963）  │已交割  │
├───┼───┼────┼───────┼───────┼────┤
│七    │11.16.│台育    │24（167963）  │14（167921）  │已交割  │
├───┼───┼────┼───────┼───────┼────┤
│八    │11.17.│台育    │24（167921）  │24（167963）  │已交割  │
├───┼───┼────┼───────┼───────┼────┤
│九    │11.18.│台育    │24（167963）  │24（167921）  │已交割  │
├───┼───┼────┼───────┼───────┼────┤
│十    │11.20.│台育    │24（167921）  │24（167963）  │已交割  │
├───┼───┼────┼───────┼───────┼────┤
│十一  │11.│台育    │25（167963）  │24（167921）  │已交割  │
├───┼───┼────┼───────┼───────┼────┤
│十二  │11.│台育    │64（167921）  │25（167963）  │已交割  │
├───┼───┼────┼───────┼───────┼────┤
│十三  │11.│台育    │67（167963）  │64（167921）  │已交割  │
├───┼───┼────┼───────┼───────┼────┤
│十四  │11.│台育    │67（167921）  │67（167963）  │已交割  │
├───┼───┼────┼───────┼───────┼────┤
│十五  │11.│台育    │67（167963）  │67（167921）  │已交割  │
├───┼───┼────┼───────┼───────┼────┤
│十六  │11.│台育    │67（167921）  │67（167963）  │已交割  │
├───┼───┼────┼───────┼───────┼────┤
│十七  │11.│台育    │87（167950）  │67（167921）  │已交割  │
│      │      │        │64（167963）  │              │        │
├───┼───┼────┼───────┼───────┼────┤
│十八  │11.│台育    │15（167921）  │64（167963）  │已交割  │
│      │      │        │60（167947）  │86（167950）  │        │
│      │      │        │109（167934） │              │        │
├───┼───┼────┼───────┼───────┼────┤
│十九  │11.│台育    │104（167963） │15（167921）  │已交割  │
│      │      │        │82（167950）  │60（167947）  │        │
│      │      │        │              │109（167934） │        │
├───┼───┼────┼───────┼───────┼────┤
│二十  │12.1.│台育    │50（167921）  │82（167950）  │已交割  │
│      │      │        │65（167947）  │103（167963） │        │
│      │      │        │75（167934）  │              │        │
├───┼───┼────┼───────┼───────┼────┤
│二十一│12.4.│台育    │57（167507）  │50（167921）  │已交割  │
│      │      │        │88（167950）  │65（167947）  │        │
│      │      │        │30（167963）  │73（167934）  │        │
├───┼───┼────┼───────┼───────┼────┤
│二十二│12.5.│台育    │60（167921）  │57（167507）  │已交割  │
│      │      │        │61（167934）  │30（167963）  │        │
│      │      │        │63（167947）  │85（167950）  │        │
│      │      │        │1 （167963）  │              │        │
├───┼───┼────┼───────┼───────┼────┤
│二十三│12.6.│台育    │84（167963）  │60（167921）  │已交割  │
│      │      │        │52（167950）  │61（167934）  │        │
│      │      │        │76（167507）  │61（167947）  │        │
│      │      │        │12（167947）  │              │        │
├───┼───┼────┼───────┼───────┼────┤
│二十四│12.7.│台育    │107（167921） │76（167507）  │已交割  │
│      │      │        │74（167934）  │52（167950）  │        │
│      │      │        │50（167947）  │84（167963）  │        │
├───┼───┼────┼───────┼───────┼────┤
│二十五│12.8.│台育    │97（167507）  │107（167921） │已交割  │
│      │      │        │84（167963）  │74（167934）  │        │
│      │      │        │76（167950）  │62（167947）  │        │
├───┼───┼────┼───────┼───────┼────┤
│二十六│12.9.│台育    │40（167921）  │97（167507）  │已交割  │
│      │      │        │26（167934）  │84（167963）  │        │
│      │      │        │38（167947）  │79（167950）  │        │
├───┼───┼────┼───────┼───────┼────┤
│二十七│12.11.│台育    │2（167963）   │38（167947）  │賣出部分│
│      │      │        │3（167507）   │40（167921）  │已交割  │
│      │      │        │              │28（167934）  │買進部分│
│      │      │        │              │              │未交割  │
├───┼───┼────┼───────┼───────┼────┤
│二十八│12.11.│天弘    │52（44414）   │              │未交割  │
│      │      │        │              │              │        │
├───┼───┼────┼───────┼───────┼────┤
│二十九│12.11.│富隆    │100（118146） │              │未交割  │
│      │      │        │110（120477） │              │        │
└───┴───┴────┴───────┴───────┴────┘
附帳戶帳號對照表：
證券商           帳戶姓名          帳號           備註
台育證券公司     乙○○          （167921）      原帳號前均有加一０
                                                 字，在此省略之。
台育證券公司     李麗英          （167507）
台育證券公司     陳寶榮          （167934）
台育證券公司     陳楊意貞        （167947）
台育證券公司     陳南洲          （167950）
台育證券公司     陳美雪          （167963）
富隆證券公司     乙○○          （118146）
富隆證券公司     陳楊春滿        （120477）
天弘證券公司     李金滿          （44414 ）
